【裁判字號】    97,訴,1933
【裁判日期】    980123
【裁判案由】    毒品危害防制條例
【裁判全文】
臺灣板橋地方法院刑事判決              97年度訴字第1933號
公  訴  人  臺灣板橋地方法院檢察署檢察官
被      告  甲○○
                    （另案於臺灣臺北監獄執行中）
上列被告因違反毒品危害防制條例案件，經檢察官提起公訴（97
年度毒偵字第2564號）及移送併辦（97年度毒偵字第4073號），
本院依簡式審判程序判決如下：
    主  文
甲○○施用第一級毒品，累犯，處有期徒刑壹年，扣案之注射針
筒貳支均沒收。
    事  實
一、甲○○前因施用毒品案件，經臺灣臺北地方法院以90年度毒
    聲字第1397號裁定送觀察、勒戒後，認有繼續施用毒品傾向
    ，再經同法院以90年度毒聲字第2778號裁定施以強制戒治，
    嗣因成效合格，經同法院以91年度毒聲字第1743號裁定停止
    戒治，所餘期間付保護管束，迄民國91年12月10日期滿未經
    撤銷停止戒治，視為強制戒治執行完畢。惟於上開強制戒治
    執行完畢後5 年內，復迭因施用第一、二級毒品案件，經：
    (一)臺灣臺北地方法院以94年度訴字第154 號判處有期徒刑1
    年、8 月確定；(二)臺灣士林地方法院以96年度訴字第1187號
    判處有期徒刑8 月，嗣經臺灣高等法院以97年度上訴字第18
    11號判決駁回上訴確定。另因竊盜案件，經本院以94年度易
    字第174 號判處有期徒刑1 年6 月確定，嗣與上開施用毒品
    (一)所示之有期徒刑1 年、8 月，均經法院裁定減刑，並定其
    應執行刑為有期徒刑1 年5 月確定，已於96年7 月16日執行
    完畢。仍不知悔改，基於合併施用第一、二級毒品之犯意，
    於97年2 月2 日下午某時，在友人陳耀明（所涉違反毒品危
    害防制條例罪嫌，另案處理）位於臺北縣中和市○○路141
    巷35弄5 號1 樓住處，以將第一級毒品海洛因及第二級毒品
    甲基安非他命一併置入注射針筒加水稀釋施打手臂靜脈之方
    法，同時施用第一級毒品海洛因及第二級毒品甲基安非他命
    。嗣為警於97年2 月2 日19時30分許，在上址陳耀明住處查
    獲，並扣得甲○○所有、供其施用第一、二級毒品所用之注
    射針筒2 支等物。經警採集甲○○之尿液檢體送驗結果，呈
    嗎啡及甲基安非他命之陽性反應，始悉上情。
二、案經臺北市政府警察局中正第二分局報請臺灣板橋地方法院
    檢察署檢察官偵查起訴及移送併辦（同一事實）。本院於準
    備程序進行中，被告就被訴事實為有罪之陳述，經告知被告
    簡式審判程序之旨，並聽取當事人之意見後，本院合議庭裁
    定由受命法官獨任進行簡式審判程序。
    理  由
一、上揭事實，業據被告甲○○於本院審理時坦承不諱，並有注
    射針筒2 支扣案可資佐證。且被告經警採集其尿液檢體送驗
    結果，呈嗎啡及甲基安非他命之陽性反應，此有臺北市政府
    警察局偵辦毒品案件尿液檢體委驗單、臺灣尖端先進生技醫
    藥股份有限公司97年2 月21日濫用藥物檢驗報告各1 份附卷
    可稽，足以擔保其自白確與事實相符，而值採信。
二、按毒品危害防制條例於92年7 月9 日修正公布，自93年1 月
    9 日施行，其中第20條、第23條將施用毒品之刑事處遇程序
    ，區分為「初犯」及「5 年內再犯」、「5 年後再犯」。依
    其立法理由之說明：「初犯」，經觀察、勒戒或強制戒治後
    ，應為不起訴處分或不付審理之裁定；經觀察、勒戒或強制
    戒治執行完畢釋放後，「5 年內再犯」者，因其再犯率甚高
    ，原實施之觀察、勒戒及強制戒治既已無法收其實效，爰依
    法追訴或裁定交付審理。至於經觀察、勒戒或強制戒治執行
    完畢釋放後，「5 年後再犯」者，前所實施之觀察、勒戒或
    強制戒治已足以遮斷其施用毒品之毒癮，為期自新及協助其
    斷除毒癮，仍適用「初犯」規定，先經觀察、勒戒或強制戒
    治之程序。從而依修正後之規定，僅限於「初犯」及「5 年
    後再犯」二種情形，始應先經觀察、勒戒或強制戒治程序。
    倘被告於5 年內已再犯，經依法追訴處罰，縱其第3 次（或
    第3 次以上）再度施用毒品之時間，在初犯經觀察、勒戒或
    強制戒治執行完畢釋放5 年以後，已不合於「5 年後再犯」
    之規定，且因已於「5 年內再犯」，顯見其再犯率甚高，原
    實施觀察、勒戒或強制戒治，已無法收其實效，即應依該條
    例第10條處罰（最高法院95年第7 次刑事庭會議決定參照）
    。查被告有上揭事實欄所示之觀察、勒戒、強制戒治及科刑
    處罰紀錄，此有臺灣高等法院被告前案紀錄表在卷可憑。被
    告於91年12月10日強制戒治執行完畢後5 年內，又迭因施用
    第一、二級毒品案件，經：(一)臺灣臺北地方法院以94年度訴
    字第154 號判處有期徒刑1 年、8 月確定；(二)臺灣士林地方
    法院以96年度訴字第1187號判處有期徒刑8 月，嗣經臺灣高
    等法院以97年度上訴字第18 11 號判決駁回上訴確定，縱被
    告於本案再度施用毒品之時間，係在上開強制戒治執行完畢
    5 年以後，揆諸前揭說明，仍應依毒品危害防制條例第10條
    規定處罰。綜上所述，本案事證明確，被告犯行堪予認定，
    應依法論科。
三、按海洛因、甲基安非他命分別係屬毒品危害防制條例第2 條
    第2 項第1 款、第2 款所定之第一、二級毒品。是核被告所
    為，係犯毒品危害防制條例第10條第1 項之施用第一級毒品
    罪及同條第2 項之施用第二級毒品罪。其持有第一級毒品海
    洛因、第二級毒品甲基安非他命之低度行為，各為施用之高
    度行為所吸收，均不另論罪。被告供稱係將海洛因及甲基安
    非他命一併置入注射針筒加水稀釋施打手臂靜脈，衡情尚非
    全然不足採信，復查無證據足認被告係以不同方法分別施用
    ，應認其係以一行為同時施用第一、二級毒品，為想像競合
    犯，應依刑法第55條規定，從一重以施用第一級毒品罪處斷
    。起訴書認應分論併罰，尚嫌無據。又被告曾受如上揭事實
    欄所述之有期徒刑執行完畢，有臺灣高等法院被告前案紀錄
    表可憑，其於5 年以內故意再犯本件有期徒刑以上之罪，為
    累犯，應依刑法第47條第1 項規定加重其刑。爰審酌被告前
    因施用毒品，曾接受強制戒治之執行完畢，並經論罪科刑及
    執行完畢，仍不思戒斷惡習，再次漠視法令而犯本罪，非但
    戕害健康，對於社會風氣、治安亦潛有相當危害，惟念其施
    用毒品所生惡害，實以自戕身心健康為主，對於他人生命、
    身體、財產等法益，尚無重大明顯之實害，兼衡其智識程度
    、犯罪之動機、目的、手段暨於本院審理時坦承犯行等一切
    情狀，量處如主文所示之刑，以示懲儆。扣案之注射針筒2
    支，均為被告所有、供其犯本案施用第一、二級毒品罪所用
    之物，此據被告供認在卷，爰均依刑法第38條第1 項第2 款
    規定宣告沒收。至於本案查獲時在現場扣得之其餘物品，被
    告否認係其所有或供其犯罪所用之物，考量查獲現場係陳耀
    明之住處，非屬被告生活起居範圍，且警方在現場同時查獲
    陳耀明等多人，堪認被告所辯尚值採信，復無證據足認該等
    物品與本案有何關聯，爰不予宣告沒收，附此敘明。
據上論斷，應依刑事訴訟法第273 條之1 第1 項、第299 條第1
項前段，毒品危害防制條例第10條第1 項、第2 項，刑法第11條
前段、第55條、第47條第1 項、第38條第1 項第2 款，判決如主
文。
本案經檢察官謝岳龍到庭執行職務。
中    華    民    國    98    年    1     月    23    日
                  刑事第十二庭  法  官  朱嘉川
以上正本證明與原本無異。
如不服本判決應於收受送達後10日內向本院提出上訴書狀，並應
敘述具體理由；其未敘述上訴理由者，應於上訴期間屆滿後20日
內向本院補提理由書（均須按他造當事人之人數附繕本）「切勿
逕送上級法院」。
                                書記官  陳聖儒
中    華    民    國    98    年    1     月    23    日
附錄本案論罪科刑法條全文：
毒品危害防制條例第10條
施用第一級毒品者，處6 月以上5 年以下有期徒刑。
施用第二級毒品者，處3 年以下有期徒刑。


司法院資訊處製作；財團法人民間司法改革基金會備份。
